【裁判字號】    97,易,2656
【裁判日期】    971215
【裁判案由】    業務過失傷害
【裁判全文】
臺灣臺北地方法院刑事判決              97年度易字第2656號
公  訴  人  臺灣臺北地方法院檢察署檢察官
被      告  丙○○
選任辯護人  葉鞠萱律師
上列被告因業務過失傷害案件，經檢察官提起公訴（97年度偵續
字第334 號），本院判決如下：
    主  文
丙○○從事業務之人，因業務上之過失傷害人，處有期徒刑伍月
，如易科罰金，以新臺幣貳仟元折算壹日。
    事  實
一、丙○○係丁福中投工程有限公司（下稱丁福公司）經理，平
    日擔任丁福公司工地維安之現場負責人，為從事業務之人。
    丁福公司於民國96年8 月26日凌晨5 時許起，在臺北市中正
    區○○○路至濟南路段之中山南路施作瀝青整復工程，由丙○○擔任現場監工，本應注意道路因施工、養護或其他情況
    致交通受阻，應視需要設置各種標誌或拒馬、交通錐等，夜
    間應有反光或施工警告燈號，必要時並應使用號誌或派旗手
    管制交通，以有效警示往來人車，竟疏未注意及此，於將工
    程車停放中山南路與濟南路岔路口之由南向北慢車道施作瀝
    青整復工程時，僅開啟該工程車頂之警示燈，並在該工程車
    旁不及2 公尺處之中山南路上擺設不具閃光功能三角錐，而
    未在中山南路5 號教育部前之中山南路由南向北慢車道上擺
    設任何適當之警告設施，且未派員持閃光指揮棒在該處提醒
    沿中山南路由南向北之慢車道行駛之往來人車，即貿然進行
    施工。適於當日凌晨5 時20分許，由甲○○超速騎乘車牌號
    碼BHO-605 號重機車行至上揭中山南路與濟南路口，因不及
    發現該工程車輛停放於路口以提前應變，始在情急之下緊急
    向右閃躲，致機車打滑人車倒地，因而受有第五腰椎第一薦
    椎脊椎滑脫症併神經根病變之傷害。丙○○於發生本件事故
    後，在職司犯罪偵查之公務員知悉上開犯罪行為前，未逃避
    而停留現場等候，並自承其為工地負責人，自首而接受裁判
    。
二、案經甲○○訴請臺北市政府警察局中正第一分局報告臺灣臺
    北地方法院檢察署檢察官偵查起訴。
    理  由
一、證據能力部分：
（一）證人即告訴人甲○○審判外之陳述部分
  １. 查證人甲○○於96年9 月6 日及11月28日警詢中之指述，
      均屬審判外之陳述，且查無較為可信之情形，依刑事訴訟
      法第159 條第1 項、第159 條之2 之規定，不得為證據。
      又被告以外之人於審判外之陳述，雖不得以之直接作為認
      定犯罪事實存否之證據，但非不得作為彈劾證據，用來爭
      執被告或證人陳述之證明力，最高法院96年度臺上字第14
      97號判決可資參照。故上述證人甲○○於審判外不具證據
      能力之陳述，雖不得作為直接認定被告犯罪事實之證據，
      惟仍得用以彈劾證人甲○○證詞之真實性，附此敘明。
  ２. 查證人甲○○於97年2 月22日於檢察官偵查中所為之陳述
      ，係於經具結後於檢察官偵查中向檢察官所為之證詞，且
      無顯不可信之情形，依刑事訴訟法第159 條之1 第2 項之
      規定，應得為證據。
（二）下述有關本院認定犯罪事實之國防醫學院三軍總醫院（下
      稱三軍總醫院）病歷，雖係被告以外之人於審判外之陳述
      ，惟此係從事業務之三軍總醫院人員因從事業務過程所須
      製作之紀錄文書，依刑事訴訟法第159 條之4 第2 款之規
      定，有證據能力。
（三）其餘下述有關本院認定犯罪事實之證據，檢察官及被告與
      辯護人均不爭執其證據能力，且經核均無違法取證之情形
      ，應認均有證據能力。
二、訊據被告固不否認其為丁福公司該工地之現場負責人及證人
    甲○○有於上揭時、地人車倒地之事實，惟矢口否認有何業
    務過失傷害犯行，辯稱：伊有派員依規定擺設三角錐，工程
    車頂的警示燈有開啟，另外也有請丁○○持閃光指揮棒在路
    口指揮，只有在十字路口部分是因為有車輛要通行，所以沒
    有在該處擺設三角錐，是甲○○自己騎車太快才會跌倒，伊
    並沒有過失行為。而且甲○○是後來才去就醫，就算有病歷
    記載之病症，也與本案車禍事故無關云云。
三、本院查：
（一）丁福公司於96年8 月26日凌晨5 時許，在中山南路與濟南
      路岔路口之由南向北慢車道施作瀝青整復工程時，並未在
      中山南路5 號教育部前之中山南路由南向北慢車道上擺設
      任何警告設施，且未派員持閃光指揮棒在該處提醒往來人
      車等事實，業據證人即告訴人甲○○於偵查及本院審理中
      迭次證稱：當時天還沒有亮，沒有人員在中山南路上拿指
      揮棒指揮，只有車旁有三角錐等語在卷（偵字卷第85-88
      頁；本院卷第95-97 頁）。又依現場照片4 幀附卷以觀（
      偵字卷第35、36頁），可知該等三角錐並無任何閃光功能
      ，且距離工程車應未超過2 公尺，足見丁福公司於案發當
      時，僅於工程車相距約2 公尺處之中山南路擺設不具閃光
      功能之三角錐數個。
（二）雖被告辯稱：丁○○有持指揮棒在中山南路與濟南路岔路
      口指揮交通云云，並以證人即丁福公司該工地承包商乙○○之證詞為證（偵字卷第88頁、本院卷第98頁）。惟查，
      證人乙○○之證詞顯與證人甲○○之證詞相左，且與證人
      即丁福公司員工丁○○於偵查中證稱：我是站在靠近濟南
      路上的斑馬線，當時沒有拿指揮棒，只有用手指揮等語（
      偵查卷第86頁）歧異，顯見乙○○之證詞要不足採，堪認
      丁福公司當時並未派員持指揮棒在中山南路上指揮交通，
      被告上開辯詞，要不可採。
（三）另公訴人雖以證人甲○○於偵查中及本院審理時均具結證
      稱：摔車前之時速約40或50公里，且工程車頂之警示燈並
      沒有開啟云云，因認被告涉有過失行為。惟查，證人甲○○於案發後之96年9 月6 日晚上9 時50分，係向警方陳述
      ：我於接近濟南路口發現有一部車輛停放在馬路上，我立
      即煞車，當時工程車頂之警示燈有開啟等語在卷，有臺北
      市政府警察局中正一分局交通分隊交通事故談話紀錄表1
      份在卷可查（偵字卷第29頁），已見證人甲○○之證詞係
      有可疑。再者，有關工程車頂之警示燈係有開啟一事，則
      經證人丁○○與乙○○於偵查及本院審理時證述明確，且
      核無矛盾之處，應足採信。又參諸證人甲○○於倒地後，
      其機車刮地痕長達17公尺之事實，亦有道路交通事故現場
      圖1 份在卷可查（偵字卷第27頁），可知證人甲○○之車
      速當係高過時速40公里之速限。是證人甲○○上開所述，
      自不足採，應認被告辯稱：工程車頂之警示燈有開啟及證
      人甲○○有超速行駛等節，係屬事實。
（四）綜上，本案車禍事故發生時，丁福公司係有開啟工程車頂
      之警示燈，且有在工程車停放處旁約2 公尺處擺設不具閃
      光功能之三角錐，惟並未在中山南路5 號教育部前之中山
      南路由南向北慢車道上擺設任何警告設施或派員持閃光指
      揮棒在該處提醒往來人車。
四、按挖掘道路，應事先向公路主管或市區道路主管機關申請許
    可，主管機關許可時，應知會當地警察機關；工程進行中，
    並應樹立警告標誌，夜間並安裝警告燈；工程完竣後，應立
    即撤除並將障礙物清除，96年5 月15日道路交通安全規則第
    143 條定有明文。次按道路封閉路段如需要利用其他道路繞
    道行駛維持交通時，除應設置道路封閉標誌外，應在封閉路
    段二端可供繞道之交岔路口增設告示牌告示封閉路段之起迄
    點及繞道行駛路線；道路因施工、養護或其他情況致交通受
    阻，應視需要設置各種標誌或拒馬、交通錐等，夜間應有反
    光或施工警告燈號，必要時並應使用號誌或派旗手管制交通
    ，95年12月13日道路交通標誌標線號誌設置規則142 第3 項
    、第145 條分別定有明文。而本案案發路段之速限為40公里
    ，當時係在夜間有下雨，光線昏暗、路面潮濕，有道路交通
    事故調查報告表（一）1 份、現場照片2 幀附卷可稽（偵卷
    第30頁、第95頁），足見當時視野必然不佳，路面摩擦係數
    當然較小，故該路段之安全停車車距顯然應大於2 公尺。丁
    福公司既在此種情形下封閉馬路施工，自應在有直行車輛往
    來之中山南路5 號教育部前之中山南路由南向北慢車道上，
    視情形擺設足以警示駕駛人之警告設施或派員持有電光指揮
    棒管制交通，用以提醒行經中山南路5 號教育部前慢車道之
    人車提前應變改道行駛。然本件車禍事故發生時，丁福公司
    工作人員僅於工程車旁約2 公尺處擺設三角錐數個，且該三
    角錐上並無任何燈號設施，亦未在中山南路5 號教育部前擺
    設任何警告設施或派員持有電光指揮棒管制交通，其之警告
    設施顯未遵循上開規定，其之警告設施要有不足。被告為丁
    福公司承攬本案施工地點之現場負責人，且先前即擔任多處
    道路施工之現場負責人，依其智識、能力及經驗，對於未遵
    守前開規定設置施工警示標誌所可能造成之危害，自應有所
    知悉，且無不能注意之情事，其疏未依規定設置安全標示即
    貿然將工程車停放於馬路，其行為顯有過失。
五、又證人甲○○因丁福公司未設置適當警告設施以致無法提前
    反應閃避停放於路口之工程車，始臨時緊急煞車而倒地滑行
    ，並因而受有第五腰椎第一薦椎脊椎滑脫症併神經根病變之
    傷害等事實，亦據證人甲○○於本院審理中證稱：伊騎在中
    山南路，看到綠燈要騎過去，後來發現馬路上有台車，要閃
    避就摔倒了。在摔車時，只有覺得腰部怪怪的，後來是因為
    腰部開始疼痛，才去就醫復健，後來做了檢查才發現有病變
    ，在本件車禍事故前並無任何腰部病症，於本件車禍事故前
    後亦無發生任何意外導致腰部受傷，先前並未曾因為腰部病
    症就醫等語在卷（本院卷第95-96 頁），並有三軍總醫院之
    診斷證明書（偵卷第19-21 頁）、三軍總醫院97年2 月27日
    院三病歷字第0970002797號函（偵卷第44頁）、病歷（本卷
    第76-85 頁）附卷可稽。是丁福公司人員未依規定擺設警告
    標誌，使證人甲○○無法於安全停車距離之外知悉道路前方
    有道路施工封閉車道，以預先做出減速慢行或變更車道之適
    當反應，致證人甲○○直至接近施工地點時，始緊急將機車
    龍頭右偏欲躲避施工車輛，並因而倒地滑行，造成受有上開
    傷害，被告之過失行為與證人甲○○之傷害自有相當因果關
    係。
六、綜上，被告係從事業務之人，其因過失行為造成證人甲○○
    受有傷害，堪以認定。至證人甲○○雖亦有超速及未注意車
    前狀況之與有過失情形，然此尚不能解免被告之刑事責任。
    本案事證明確，被告犯行洵堪認定，應依法論科。
七、按刑法上所謂業務，係指個人基於其社會地位繼續反覆所執
    行之事務，包括主要業務及其附隨之準備工作與輔助事務在
    內；汽車駕駛人之駕駛工作，乃隨時可致他人身體生命於危
    險之行為，並係具有將該行為繼續，反覆行使之地位之人，
    因此應有經常注意俾免他人於危險之特別注意義務，最高法
    院75年臺上字第1685號、89年臺上字第8075號判例可資參照
    。本案被告平日擔任丁福公司工地負責人，為從事工地安全
    維護業務之人，是其因本案工地維安不足過失致人於傷，核
    其所為，係犯刑法第284 條第2 項前段之業務過失傷害罪。
    被告於肇事後，旋即報警處理，並於警員前往現場處理時，
    在其上開犯行未為任何有偵查犯罪職權之公務員已知悉前，
    不逃避接受裁判而當場向警員自首，承認其為現場負責人，
    有臺北市○○○○○道路交通事故肇事人自首情形紀錄表1
    紙附卷可稽，核與刑法第62條前段之規定相符，爰依法減輕
    其刑。爰審酌被告係工地負責人，卻未遵守道路交通安全規
    則擺設適當之警告設施，導致發生本件車禍事故，造成被害
    人受傷，行為不當，且犯後猶仍飾詞否認犯行，迄今未與被
    害人就民事賠償達成和解，未見悔意，復衡其前科、品行、
    智識程度、生活狀況等一切情狀，量處如主文所示之刑，並
    依本案發生之原因、結果及被告之社會地位與經濟狀況，諭
    知易科罰金之折算標準，以資儆懲。
八、末查，證人甲○○、乙○○分別於偵查中及本院審理時具結
    而為不實陳述，是否涉嫌偽證罪嫌，應由權責機關另行究辦
    ，附此敘明。
據上論斷，應依刑事訴訟法第284 條之1 、第299 條第1 項前段
，刑法第284 條第2 項前段、第62條前段、第41條第1 項前段，
刑法施行法第1 條之1 第1 項、第2 項前段，判決如主文。
本件經檢察官孫沛琦到庭執行職務。
中    華    民    國    97    年    12    月    15    日
                  刑事第七庭  法  官  林勇如
上正本證明與原本無異。
如不服本判決應於收受送達後10日內向本院提出上訴書狀，並應
敘述具體理由；其未敘述上訴理由者，應於上訴期間屆滿後20日
內向本院補提理由書（均須按他造當事人之人數附繕本）「切勿
逕送上級法院」。告訴人或被害人如對於本判決不服者，應具備
理由請求檢察官上訴，其上訴期間之計算係以檢察官收受判決正
本之日期為準。
                              書記官  葉潔如
中    華    民    國    97    年    12    月    15    日
附錄本案論罪科刑法條全文
中華民國刑法第二百八十四條
因過失傷害人者，處六月以下有期徒刑、拘役或五百元以下罰金
，致重傷者，處一年以下有期徒刑、拘役或五百元以下罰金。
從事業務之人，因業務上之過失傷害人者，處一年以下有期徒刑
、拘役或一千元以下罰金，致重傷者，處三年以下有期徒刑、拘
役或二千元以下罰金。


司法院資訊處製作；財團法人民間司法改革基金會備份。
